臺灣高等法院交通事件裁定
抗　告　人
即受處分人　甲○○
上列抗告人，因違反道路交通管理處罰條例案件，不服臺灣臺北
地方法院，中華民國96年6月14日所為裁定（96年度交聲字第510
號），提起抗告，本院裁定如下：
    主  文
抗告駁回。
    理  由
一、本件原裁定以：
(一)原處分機關以異議人甲○○騎車牌號碼AWQ－789號重型機車
    ，於民國96年2月4日下午6 時36分許，於行經有燈光號誌管
    制之臺北市○○路與館前路口時，不遵守該行車管制號誌之
    指示，逕自騎車闖紅燈，適為臺北市政府警察局中正第一分
    局員警林益慶攔查，以異議人違反道路交通管理處罰條例第
    53條第1 項之規定，舉發「紅燈左轉」之違規。嗣因異議人
    提出申訴，原處分機關請舉發單位調查結果，仍認異議人有
    前揭違規行為，原處分機關遂於96年4 月12日依道路交通管
    理處罰條例第53條第1項、第63條第1項（裁決書漏未記載第
    3 款）及違反道路交通管理事件統一裁罰標準表規定，裁處
    異議人新臺幣1800元罰鍰，並記違規點數3點。
(二)異議人聲明意旨略以：異議人當時行經襄陽路，擬左轉館前
    路時，燈號適已轉換為黃燈，但異議人之車輛已過停止線，
    故依規定續行至待轉區後左轉，卻遇交通員警突從路側衝出
    攔檢，並謂異議人違規紅燈左轉，異議人雖曾據理力爭，但
    員警仍堅持開單告發，因值勤員警製單與事實不符，故異議
    人當場拒絕簽名。然員警值勤之處，因角度因素，會產生偏
    差，且舉發當時因天色昏暗及機車大燈的炫光，會影響員警
    的視覺誤差；又行車管制燈號的秒差，也會造成雙方爭執；
    再者，員警公務繁忙，尚能於事過一個多月後，以「親眼所
    見」作為裁罰依據，其記憶性頗堪存疑；況員警捨棄照相及
    攝影器材不用，卻以一人之所見遽以判定事實是非，造成警
    民糾紛與訟累，為此聲明異議，請求撤銷原處分等語。
(三)經查，異議人於96年2月4日下午6 時36分許，騎乘車牌號碼
    AWQ-789 號重型機車，行駛於臺北市○○路時，有上開違規
    ，遭員警舉發事實，業經證人即員警林益慶於法院調查時結
    證屬實。異議人雖辯其係因黃燈亮起時已越過停止線，故隨
    車潮續行左轉，並非於紅燈啟動後逕自左轉云云。惟證人林
    益慶已於法院調查時結證稱：「（問：舉發情形為何？）（
    答：詳情我已不記得了，該處依照規定要二段式左轉，在襄
    陽路上要先停在待轉區，只有機車直接左轉就是違規，我所
    執勤位置是在合作金庫，我的方向可以看見闖紅燈的情形，
    我執勤的方式一定是過五秒後才舉發，因為我知道有時間差
    ，所以當事人陳述她直接從襄陽路左轉公園路是不對的，應
    該是襄陽路左轉館前路。）（問：為何舉發單寫紅燈左轉？
    ）（答：當時我看到就是紅燈左轉情形，且我有給當事人五
    秒時間停車，如果當時襄陽路是綠燈，然後行為人直接轉館
    前路的情況，是要開未二段式左轉，金額是從600 元至1800
    元。）（問：當時車潮如何？）（答：我已經不記得了，但
    以事發當時時間來看，通常車潮是比較多一點，因是下班時
    間且我常在那邊舉發，我在中正一分局介壽路派出所已經任
    職三年半，我幾乎都在那個路口執勤。）（問：執勤時是否
    應該要閃燈號？）（答：我不確定當天是否有閃燈號，但規
    定並沒有一定要閃燈。）（提示受處分人庭呈照片問：當天
    執勤位置有無可能死角？）（答：這是現場照片沒有錯，但
    我站的位置是合作金庫那邊，所以位置是沒有問題的，且我
    可看行人秒數燈，只要行人燈一亮，就表示車子是紅燈。）
    」（原審96年6月5日訊問筆錄）。證人林益慶身為執法人員
    ，與異議人素不相識，且無任何宿怨仇隙，衡情證人應無在
    執行交通勤務中，刻意舉發素不相識、毫無冤仇之異議人，
    且甘冒偽證之罪責，於法院調查中到庭具結為虛偽之陳述，
    以羅織誣陷異議人之可能或必要，應認證人林益慶上開證詞
    為可採。
(四)依異議人庭呈舉發地點現場照片，及證人林益慶證稱其值勤
    時係站於合作金庫前，則證人顯可直接看到路口行人號誌燈
    號之變換及秒數跳動之情形，且該路口周遭之路燈及臺灣博
    物館、合作金庫等建築之燈光充足明亮，故無異議人所稱因
    員警視線死角及天色昏暗致誤認之問題。而當館前路之行人
    號誌燈號轉換為綠燈之際，異議人應遵循之襄陽路號誌當為
    紅燈無誤，證人復證稱其會等待燈號變換五秒後始開始攔停
    ，亦無異議人所稱因行車管制燈號之秒差而造成爭議之情形
    。證人林益慶既已在該處值勤三年餘，對於系爭路段之各項
    燈號變換及人、車往來情形，當較異議人之辯稱為可採，此
    觀異議人於院開庭調查之初，猶辯稱「自己係襄陽路左轉公
    園路」自明。況異議人亦於法院開庭調查時自承：「前面有
    代轉區，因有很多機車擋住所以我沒有看到，但我有看到很
    多機車，所以我知道要待轉，我就繞過去跟著車潮一起走」
    等語（原審96年6月5日訊問筆錄），而當時確為人潮、車潮
    較多之下班時刻，可見異議人係因跟隨車潮前進，始因過失
    未注意行車管制號誌已由綠燈變換為紅燈。從而，異議人確
    係於行車管制號誌紅燈啟動後違規紅燈左轉，始遭證人攔停
    舉發，異議人以前情置辯，自不可採。
(五)異議人另辯稱舉發當時員警未當場拍照存證，僅以一人所見
    判定事實等語。惟依道路交通管理處罰條例第7條之2第1 項
    第1款、第5款、第4 項規定，汽車駕駛人之行為有「闖紅燈
    或平交道」、「經以科學儀器取得證據資料證明其行為違規
    」情形，當場不能或不宜攔截製單舉發者，得逕行舉發之；
    第1 項逕行舉發，應記明車輛牌照號碼、車型等可資辨明之
    資料，以汽車所有人為被通知人製單舉發。是原舉發機關倘
    以科學儀器取得違規證據資料，足資認定其違規事實者，固
    得逕行舉發，惟未以科學儀器取得違規證據資料，在違規事
    實為闖紅燈者，員警仍非不得逕行舉發。況本件員警係當場
    攔停舉發，前均述及，員警舉發於法並無不合。異議人自難
    以員警舉發時無採證照片，據為免責事由。綜上所述，異議
    人確有在前開時地，駕車行經有燈光號誌管制之交叉路口闖
    紅燈違規行為。原處分機關依法裁處罰鍰1800元，並記違規
    點數3 點，尚無違誤。異議人異議，為無理由，應將其異議
    駁回。核無不合。
二、按，道路交通管理處罰條例所稱之「車輛」，係指在道路上
    以原動機行駛之汽車（包括機器腳踏車）或以人力、獸力行
    駛之車輛；道路交通安全規則所稱之「汽車」，係指在道路
    上不依軌道或電力架線而以原動機行駛之車輛（包含機器腳
    踏車），道路交通管理處罰條例第3條第8款、道路交通安全
    規則第2條第1項第1 款定有明文。又汽車駕駛人，行經有燈
    光號誌管制之交岔路口闖紅燈者，處新台幣1800元以上5400
    元以下罰鍰，道路交通管理處罰條例第53條第1 項亦有明文
    。另汽車駕駛人違反道路交通管理處罰條例第53條者，除依
    原條款處罰鍰外，並記違規點數3點，亦為同條例第63條第1
    項第3款所明定。
三、抗告意旨詳如附件。
四、本院經查：
(一)抗告人於上開時地，有上開違規情事，有舉發單可憑，並據
    證人即員警林益慶於原審證述甚詳在卷，原審並就抗告人之
    異議事由，詳細指駁，核與卷內證據資料相符，是原審駁回
    本件異議，自無不合。
(二)抗告狀雖辯稱「但異議人之車輛已過停止線，故依規定續行
    至待轉區後左轉」，原審乃依員警上開證稱，及抗告人原審
    辯稱「自己係襄陽路左轉公園路」、「前面有代轉區，因有
    很多機車擋住所以我沒有看到，但我有看到很多機車，所以
    我知道要待轉，我就繞過去跟著車潮一起走」等語，乃認定
    抗告人實欲順勢左轉館前路，此情即係紅燈左轉，核與事證
    相符，核無不合，否則，抗告人所辯如屬實，其車輛已過停
    止線，儘可退回，或停在停等區而無須同時左轉，可見該認
    定與抗告人騎車動向相符。茲抗告人所提證一至證五，乃伊
    主觀見解，難以推翻原裁定基礎，抗告人主張該員警應不能
    擔任證人，難謂於法有據。另指摘其證言不可採，亦無理由
    ，是本件抗告，猶執陳詞指摘原裁定不當，自非可採，應予
    駁回。
據上論結，依道路交通案件處理辦法第26 條，刑事訴訟法第412
條，裁定如主文。
中　　華　　民　　國　　96　　年　　7 　　月　　13　　日
　　　      　　　刑事第十四庭審判長法　官  陳志洋
　　　　　　      　　　　　　　    法　官  沈宜生
　　　　 　 　　　      　　　　　　法　官  蔡聰明
以上正本證明與原本無異。
不得抗告或不得再抗告。
                                    書記官  陳建邦
中　　華　　民　　國　　96　　年　　7 　　月　　18　　日
